臺灣臺中地方法院民事判決　九十四年度婚字第四八七號
　　原　　　告　丙○○
　　訴訟代理人　乙○○律師
　　被　　　告　甲○○
右當事人間請求離婚事件，本院於民國九十四年四月十九日言詞辯論終結，判決如左
：
    主      文
准原告與被告離婚。
訴訟費用由被告負擔。
    事實及理由
一、原告主張：兩造於民國七十八年六月三日結婚，並育有子女張雅菱（女、八十年
    三月二十七日生）一人。詎兩造婚後，被告經常酒後對原告及原告與前夫所生子
    女張佳琪暴力相向，嗣於八十八年八月二日晚上七時許，在臺中縣大雅鄉○○路
    富貴二巷七號住處，因被告又酒後毆打原告，令原告身心不堪其擾，而向臺中縣
    警察局豐原分局大雅分駐所備案，原告為免繼續遭被告家庭暴力之侵害，遂於翌
    日攜同子女遷出居住迄今，兩造間從此處於分居狀態，已逾五年，於原告離家後
    ，被告僅前二年曾探視過原告及子女，之後被告對於原告及子女未曾聞問，家庭
    生活費用及子女成長所需皆由原告一人承擔，且被告亦不願與原告溝通。綜上，
    原告因不堪忍受被告同居之虐待，而攜同子女外出居住，兩造間持續處於分居狀
    態，迄今已歷五年餘，違反夫妻應共同生活、互信互愛、相互協助之義務，兩造
    之情愛基礎顯然已喪失，彼此如獨立之個體，形同陌路，應認兩造間確有難以維
    持婚姻之重大事由，且此項重大事由可歸責於被告，爰依民法第一千零五十二條
    第一項第三款及同條第二項規定請求准予兩造離婚等語。並聲明：如主文所示。
二、被告則以：兩造婚後，被告並無任何酒後毆打原告及其與前夫所生子女（即被告
    養女）張佳琪之情事，於八十八年八月二十二日晚上，被告亦未毆打原告，當天
    原告接到兩造大嫂之來電，雙方於電話中聊了幾句，原告即無故攜同子女離家出
    走，並與被告分居迄今。兩造分居期間，雖被告曾到過原告位於臺中縣大雅鄉○
    ○路租屋處，然因當時原告表示將遷居，且不讓被告知悉其與子女居所，故被告
    並不知悉原告遷居後之居所處，且因原告始終不接聽電話，被告亦不清楚原告聯
    絡電話之號碼是否有所變更，致被告無從與原告溝通兩造間之婚姻問題，顯見原
    告所主張之事實，皆與實情有違，不可遽此認定為被告之過失，且被告認為兩造
    之婚姻尚能維持，原告所請於法無據等語，資為抗辯。並聲明：原告之訴駁回。
三、得心證之理由
（一）原告主張兩造現婚姻關係存續中之事實，業據提出戶籍謄本正本乙份及戶口名
      簿影本乙份為證，此部分事實堪認為真實。
（二）按民法第一千零五十二條第二項規定：有前項以外之重大事由，難以維持婚姻
      者，夫妻之一方得請求離婚，但其事由應由夫妻之一方負責者，僅他方得請求
      離婚。立法旨趣在符合現代多元化社會之需要，使裁判離婚之事由較富彈性，
      當婚姻破裂時，夫妻已無共同生活之實質時，即得請求離婚。又婚姻如有難以
      維持之重大事由，於夫妻雙方均須負責時，應比較雙方之有責程度，僅責任較
      輕之一方，得向責任較重之他方請求離婚，如雙方之有責程度相同，則雙方均
      得請求離婚，以符公平（最高法院九十年度臺上字第一六三九號判決意旨參照
      ）。查依兩造前開爭辯，兩造之爭點分述如下：
      (1)八十八年八月間兩造分居原因為何？
        原告主張係因被告動輒酒後對原告及原告與前夫所生子女張佳琪暴力相向，
        於八十八年八月二日晚上七時許，在臺中縣大雅鄉○○路富貴二巷七號住處
        ，因被告又酒後毆打原告，令原告身心不堪其擾，而向臺中縣警察局豐原分
        局大雅分駐所備案，原告為免繼續遭被告家庭暴力之侵害，遂於翌日攜同子
        女遷出居住迄今等語；被告則否認上揭陳述，並以係原告無故攜同子女離家
        出走，並與被告分居迄今等語置辯。惟依原告所提出之臺中縣警察局豐原分
        局大雅分駐所處理家庭暴力案件調查紀錄表觀之，原告確曾於八十八年八月
        三日十五時四十一分，前往上開轄區派出所就被告之家庭暴力行為備案，此
        有上開警局調查紀錄表附卷足參；且經參酌證人即兩造之女張雅菱到庭證述
        ：被告幾乎每天喝酒，常常喝到不醒人事，亦經常毆打原告及張佳琪，八十
        八年間原告離家，係因兩造發生爭執，被告持電話機砸原告等語（本院九十
        四年四月十九日筆錄第三頁參照），徵之證人張雅菱係兩造子女，誼屬至親
        ，又與兩造同住，對於兩造之婚姻狀況自當知之甚稔，故證人張雅菱上開證
        詞應值採信。被告未舉證以實其說，本院審酌上情認被告動輒酒後對原告及
        養女張佳琪實施肢體暴力，致原告及張佳琪身心倍受折磨，長期如此，原告
        及子女已不堪繼續與被告共同生活，遂離家他住。
      (2)分居期間兩造是否有往來，彼此住所與聯絡電話有無變更？兩造有無維持婚
        姻之計劃與意圖？
        原告主張兩造分居期間，被告僅前二年曾探視過原告及子女，之後被告對於
        原告及子女未曾聞問，家庭生活費用及子女成長所需皆由原告一人承擔，且
        被告亦不願與原告溝通等語；被告則以兩造分居期間，雖被告曾到過原告位
        於臺中縣大雅鄉○○路租屋處，然因當時原告表示將遷居，且不讓被告知悉
        其與子女居所，故被告並不知悉原告遷居後之居所處，且因原告始終不接聽
        電話，被告亦不清楚原告聯絡電話之號碼是否有所變更，致被告無從與原告
        溝通兩造間之婚姻問題云云。然經參酌證人即兩造之女張雅菱到庭另證述：
        原告離家期間，被告曾至原告住處表明要帶走子女，因此原告不讓被告進入
        屋內，有時被告前往原告居所時，因其單獨在家，且害怕被告，亦不會為被
        告開門；原告離家後未更換過電話，其與原告均接過被告之來電，對於被告
        之來電，原告並無任何表示等語（本院九十四年四月十九日筆錄第三、四頁
        參照），足認原告與子女不堪忍受被告之家庭暴力離家他住後，被告雖曾與
        原告聯繫或至原告居所，然被告並未積極悔過，亦鮮少付出精神上之安慰、
        關懷，更無挽救兩造婚姻危機之努力，致原告及子女仍對被告之家庭暴力行
        為戒慎恐懼，兩造間之情感則日漸疏離，彼此漸行漸遠，是以難認兩造有維
        持婚姻計劃與意圖。
（三）綜上所述，衡諸婚姻乃一男一女之兩性結合，以組織家庭，並『永久共同生活
      』為目的，兩造既不能和平的同居一地，且在兩造既歷經五年多歲月仍未尋出
      解決兩造婚姻之模式，如仍刻意維持此等婚姻，亦有違法理情。且夫妻無法在
      一起生活，顯與夫妻關係成立之本質有違，亦無夫妻間應有互助、互愛、互信
      、互敬之情。是以，本院觀之原告因不堪忍受被告之家庭暴力行為而離家他住
      ，期間被告亦未真正悔過，或積極付出與努力挽回兩造之婚姻，致原告及子女
      對於被告之暴力行為仍戒慎恐懼，且無法繼續與被告接觸、溝通，雙方處於分
      居狀態已逾五年，互相對於他造之生活情況完全不瞭解，彼此猶如各自獨立之
      個體，形同陌路，且兩造間之夫妻關係本即因被告之家庭暴力行為而生破綻，
      情感基礎亦因此產生動搖，而於歷經五年之歲月，彼此間並無良好之互動、溝
      通，亦無任何為拯救婚姻和諧之努力或實質付出，致渠等之間僅存夫妻之名，
      而無夫妻之實。再者衡諸常情，兩造既知彼此之住處及電話，若有絲毫期盼兩
      造共同生活，五年來亦應不致仍無結果，綜上，足見兩造間之婚姻已生破綻而
      無回復之希望，且任何人處於同一情況下，亦均不願繼續維持婚姻生活，堪信
      本件兩造間確有難以維持婚姻之重大事由存在，而難以繼續彼此之共同婚姻生
      活無疑。又依前述，原告離家責任，應係可歸責於被告。從而，原告依民法第
      一千零五十二條第二項請求判決離婚，洵屬正當，應予准許。本件既准兩造離
      婚，原告仍依民法第一千零五十二條第一項第三款請求離婚，為請求權競合，
      毋庸贅述，附為敘明。
四、訴訟費用負擔的依據：民事訴訟法第七十八條。
中　　　華　　　民　　　國　　九十四　　年　　　五　　　月　　　三　　　日
                                    臺灣臺中地方法院家事法庭
~B法　　官　陳學德
右為正本係照原本作成
如對本判決上訴須於判決送達後廿日內向本院提出上訴狀
中　　　華　　　民　　　國　　九十四　　年　　　五　　　月　　　三　　　日
~B法院書記官
